臺灣板橋地方法院刑事判決　　　　　　　　　　　　　九十一年度訴字第六○○號
　　公　訴　人　臺灣板橋地方法院檢察署檢察官
　　被　　　告　甲○○
右列被告因偽造文書等案件，經檢察官提起公訴（九十一年度偵字第一○七六號），
本院判決如左：
    主  文
甲○○行使偽造私文書，足以生損害於公眾及他人，處有期徒刑肆月，如易科罰金，
以參佰元折算壹日。偽造如附表所示「乙○○」之署押貳枚，均沒收。
    事  實
一、甲○○意圖為自己不法之所有，於民國八十六年十一月間之某日，向其弟乙○○
    謊稱欲辦理宜蘭某土地之繼承登記，須用其所有坐落臺北縣三重市○○街二一一
    巷十一號三樓房地權狀及印鑑證明云云，乙○○不疑有他，乃將其權狀、印鑑等
    物件，交由其女丙○○交給甲○○之妻子黃美珠。黃美珠申請印鑑證明後，甲○○遂於八十六年十二月一日，偽冒乙○○之名義，填寫借據、匯款同意書各一紙
    ，交予乙○○投保之國泰人壽保險股份有限公司（以下簡稱國泰保險公司），偽
    稱乙○○欲以房地擔保並借貸款項，並願提供乙○○所有坐落臺北縣三重市○○
    街二一一巷十一號三樓房地權狀及印鑑證明供設定抵押擔保，使不知情之國泰保
    險公司對保人員陳明仁為之核章，並向上開房地該管之臺北縣三重地政事務所辦
    理登載最高限額抵押權新臺幣（下同）一百八十萬元，使不知情之地政機關人員
    將上開不實之抵押權設定事項登載於土地登記簿之公文書，足生損害於乙○○及
    地政機關登載之正確性。甲○○並於「乙○○」名義之匯款同意書中記載指定貸
    款匯入甲○○之合作金庫北三重支庫0000000000000號帳戶，國泰
    保險公司因甲○○文件齊備，且甲○○與乙○○係兄弟，因此陷於錯誤認為甲○○已得乙○○之允諾，因而核撥金額一百五十萬元，匯入前開甲○○之合作金庫
    北三重支庫帳號內。
二、案經被害人乙○○訴請臺灣板橋地方法院檢察署檢察官偵查起訴。
    理  由
一、訊據被告甲○○坦承代乙○○辦理房屋抵押貸款事宜，惟矢口否認涉有公訴人所
    指訴之犯行，辯稱：伊曾得乙○○之同意，故乙○○才會請其女丙○○將權狀、
    印鑑證明等文件交給伊云云。惟查：告訴人指稱：被告向其訛稱要辦理宜蘭土地
    之繼承登記，才會將印鑑交給黃美珠等語（見臺灣板橋地方法院檢察署九十年一
    月十七日訊問筆錄），核與證人丙○○所述：因為我伯母黃美珠說她要用我家三
    重的地去辦理宜蘭的地，叫我去拿我爸爸的權狀及資料給她，至於我伯母要辦什
    麼事我不知道等語相符（見本院九十一年四月十九日訊問筆錄）。嗣告訴代理人
    曾雪卿陳稱：有聽被告說過要拿上開資料向臺北銀行貸款，但未曾聽被告說過要
    向國泰保險公司貸款等語，被告始又改稱：伊有說要借乙○○的土地去借錢，但
    沒有講得很清楚云云（見本院同日訊問筆錄）。足見被告所辯向國泰保險公司貸
    款前曾得乙○○同意云云，係狡飾之詞，並不足採。又國泰保險公司組訓課長陳
    明仁陳稱：伊於八十六年十一月間某日，至甲○○所營位於臺北市松山區○○○
    路之日本料理店辦理對保，但因為乙○○未到場，所以伊將應填寫之資料留下後
    便離去；幾天後即八十六年十二月一日，甲○○拿已填妥之借據、匯款同意書至
    國泰保險公司基隆之服務處，並說他與乙○○是兄弟，不會有問題云云。伊沒對
    保便蓋章等語（見臺灣板橋地方法院檢察署九十一年一月十八日訊問筆錄）。更
    與告訴人之指訴一致，且陳明仁既將資料交給被告自行填寫，被告若有代告訴人
    乙○○申請貸款之意，本可將資料轉交告訴人親自書寫，其竟擅自冒填，顯有冒
    名申貸之不法所有意圖。而國泰保險公司因此陷於錯誤，依被告所填文件向三重
    地政事務所申辦抵押登記後，核撥一百五十萬元至被告指定帳戶，有借據、匯款
    同意書、土地及建物登記謄本等資料在卷足稽，綜上事證堪認被告犯行明確，應
    依法論處。
二、核被告甲○○所為，係犯刑法第二百十六條、第二百十條之行使偽造私文書罪、
    第二百十四條使公務員登載不實罪、第三百三十九條第一項詐欺罪。被告基於單
    一冒名借貸之決意，接續於借據、匯款同意書上偽造「乙○○」之署押，以偽造
    私文書二份，並持以行使，屬基於一貫犯意之多次接續行為，其偽造屬押為偽造
    私文書之階段行為，其偽造私文書之行為又為行使之高度行為所吸收，僅應論以
    一行使偽造私文書罪。又被告利用不知情之國泰保險公司人員，向三重地政事務
    所申請抵押權登記，使該管公務員將不實之抵押登記登載於所掌土地登記簿，應
    論以間接正犯。被告所犯行使偽造私文書罪、使公務員登載不實罪、詐欺取財罪
    三罪間，復有方法、結果之牽連關係，應從一重之行使偽造私文書罪處斷。爰審
    酌被告因自己資金周轉不便，誆取胞弟權狀冒貸得財，犯後猶圖飾卸，迄未清償
    欠款，並酌其犯罪手段、所生危害等一切情狀，量處如主文所示之刑，以示懲儆
    。又刑法第四十一條業於九十年一月四日經立法院修正通過，並經總統於九十年
    一月十日公布，而於同年一月十二日生效施行，其修正條文為：「犯最重本刑為
    五年以下有期徒刑以下之刑之罪，而受六個月以下有期徒刑或拘役之宣告，因身
    體、教育、職業、家庭之關係或其他正當事由，執行顯有困難者，得以一元以上
    三元以下折算一日，易科罰金。但確因不執行所宣告之刑，難收矯正之效，或難
    以維持法秩序者，不在此限。」「併合處罰之數罪，均有前項情形，其應執行之
    刑逾六月者，亦同」，核與修正前刑法第四十一條相較，修正後條文顯較有利於
    被告，故本件於宣告如主文所示之刑外，並適用修正後刑法第四十一條規定，諭
    知易科罰金之折算標準。如附表所示之「乙○○」署押，係偽造之署押，應依刑
    法第二百十九條之規定宣告沒收。
據上論斷，應依刑事訴訟法第二百九十九條第一項前段，刑法第二條第一項前段、第
二百十六條、第二百十條、第二百十四條、第三百三十九條第一項、第五十五條、第
四十一條第一項前段、第二百十九條，罰金罰鍰提高標準條例第一條前段、第二條，
判決如主文。
本案經檢察官葉志飛到庭執行職務。
中      華      民      國    九十一    年      四      月    二十六    日
                                  臺灣板橋地方法院刑事第六庭
                                          法  官  林漢強
右正本證明與原本無異。
如不服本判決，應於判決送達後十日內向本院提出上訴狀。
                                          書記官  黃大千
中      華      民      國    九十一    年      四      月    二十六    日
附錄本案論罪科刑所用法條全文：
刑法第二百一十條
偽造、變造私文書，足以生損害於公眾或他人者，處五年以下有期徒刑。
刑法第二百一十六條
行使第二百十條至第二百十五條之文書者，依偽造、變造文書或登載不實事項或使登
載不實事項之規定處斷。
刑法第二百一十四條
明知為不實之事項，而使公務員登載於職務上所掌之公文書，足以生損害於公眾或他
人者，處三年以下有期徒刑、拘役或五百元以下罰金。
刑法第三百三十九條
意圖為自己或第三人不法之所有，以詐術使人將本人或第三人之物交付者，處五年以
下有期徒刑、拘役或科或併科一千元以下罰金。
以前項方法得財產上不法之利益或使第三人得之者，亦同。
前二項之未遂犯罰之。
九十一年度訴字第六○○號判決附表：
┌──┬────────────────┬──────┬────┐
│編號│偽造署押之文件                  │方        式│數  量│
├──┼────────────────┼──────┼────┤
│一  │八十六年十二月一日對國泰人壽保險│偽造「乙○○│一枚    │
│    │公司之借據                      │」簽名      │        │
├──┼────────────────┼──────┼────┤
│二  │八十六年十二月一日對國泰人壽保險│偽造「乙○○│一枚    │
│    │公司之匯款同意書                │」簽名      │        │
└──┴────────────────┴──────┴────┘
